臺灣士林地方法院刑事判決　　　　　　　 94年度訴字第683號
公　訴　人　臺灣士林地方法院檢察署檢察官
被　　　告　甲○○
上列被告因違反著作權法案件，經檢察官提起公訴（94年度偵字
第4536號、第4357號），本院經訊問被告後，被告為有罪之陳述
，經合議庭裁定認本件宜由受命法官獨任進行簡式審判程序審理
，並判決如下：
    主  文
甲○○連續意圖銷售而擅自以重製於光碟之方法侵害他人之著作
財產權，處有期徒刑壹年拾月，緩刑伍年。扣案如附表一所示之
盜版光碟共伍佰柒拾貳片、電腦壹組（含燒錄機貳台）、空白光
碟肆佰貳拾柒片、郵局儲金簿壹本、宅配通代收貨價單參張、棉
套壹佰壹拾玖張、包裝紙貳拾伍袋、宅配通合約書壹份，均沒收
。
    事  實
一、甲○○明知如附表一所示之遊戲電腦程式著作光碟片，係未
    得商標權人同意，於同一商品上使用相同於附表一所示商標
    圖樣之仿冒商標商品（該仿冒之遊戲光碟片經由遊戲主機之
    執行（讀取），在螢幕畫面上均會顯示相同於附表一所示之
    商標圖樣，各侵害之商標圖樣，包括外包裝上、光碟上及執
    行程式後所顯示者，均詳如附表二所示。且明知前開光碟均
    係未經著作財產權人日商新力電腦娛樂股份有限公司、臺灣
    光榮綜合資訊股份有限公司同意或授權而擅自重製之盜版物
    ，且附表二所示之商標分別係日商新力電腦娛樂股份有限公
    司、日商光榮股份有限公司向經濟部中央標準局（已改制為
    智慧財產局）及經濟部智慧財產局申請登記取得之商標專用
    權，附表二編號三所示商標由日商光榮股份有限公司授權臺
    灣光榮綜合資訊股份有限公司使用，使用期間自民國92年4
    月1 日起至102 年2 月15日止，均仍在專用期間內，而附表
    一所示光碟片之外包裝上使用附表二之相同商標，或透過遊
    戲之執行，在電視畫面或遊戲器之螢幕上顯現如附表二所示
    之註冊商標圖樣之影像畫面。甲○○竟意圖銷售牟利，未經
    前述商標權人及著作權人之同意或授權，明知上開物品係侵
    害他人商標權或著作權之物，竟仍基於以意圖銷售而擅自重
    製於光碟之概括犯意、明知係侵害著作財產權之光碟重製物
    而散布之概括犯意及明知為仿冒商標商品而販賣之概括犯意
    ，連續自93年8 月間起至94年1 月13日下午4 時10分許止，
    在臺北市○○區○○路331 號三樓，以住處電腦上網，在網
    際光華螞蟻市場，以「小豬賣PS2 」、「小吳電玩GAME 」
    為名，大量張貼販售盜版光碟之訊息，並留下電子郵件信箱
    a0000000@yahoo.com.tw 、ex2305@yahoo.com.tw 、Ｚ00
    0000000@yahoo.com.tw作為聯絡方式，以每片盜版遊戲光碟
    新臺幣（下同）70至80元之價格，供不特定人選購，嗣經顧
    客以電子郵件下單後，再以自備之電腦、空白光碟及燒錄器
    ，燒錄重製未經授權之遊戲光碟，於上開販賣同時在如附表
    一所示外裝上使用各該公司擁有商標權之相同商標圖樣。待
    顧客將款項匯至甲○○所有中華郵政公司內湖新明郵局帳號
    00000000000000號帳戶內後，甲○○便以郵局寄送或宅配通
    快遞之方式將顧客選購之盜版遊戲光碟送至顧客手中，以完
    成交易。嗣經警循線追查，於94年1 月13日下午4 時10分許
    ，前往臺北市○○區○○路331 號3 樓住處搜索，並扣得附
    表一所示之之盜版遊戲光碟共572 片、電腦1 組（含燒錄機
    2 台）、空白光碟427 片、郵局儲金簿1 本、宅配通代收收
    貨價單3 張、棉套119 張、包裝紙25袋、宅配通合約書1 份
    ，始悉上情。
二、案經日商新力電腦娛樂股份有限公司、臺灣光榮綜合資訊股
　　份有限公司告訴及內政部警政署保安警察第二總隊第一大隊
    報請臺灣士林地方法院檢察署檢察官偵查起訴。
    理  由
一、上揭非法重製並販售盜版光碟及違反商標法等犯行，迭據被
    告甲○○於警詢、偵查及本院審理時坦承不諱，核與告訴代
    理人李婉華、楊文華於警詢時指訴著作權、商標權遭受侵害
    之情節相符，並有李婉華出具之鑑識證明及鑑識結果1 份、
    附表二所示商標圖樣之中華民國商標註冊證各1 份、電子郵
    件信箱a0000000@yahoo.com.tw 及Ｚ000000000@yahoo.
    com.tw郵件內容列印文件各1 份、盜版遊戲光碟片目錄1 份
    、甲○○內湖新明郵局帳戶存摺匯款交易紀錄1 份、現場蒐
    證照片17張、現場燒錄重製「劍豪3 」遊戲光碟使用之母片
    及盜版完成之光碟片照片1 張，復有扣案之附表一所示盜版
    遊戲光碟共572片、電腦1 組（含燒錄機2 台）、空白光碟
    427 片、郵局儲金簿1 本、宅配通代收收貨價單3 張、棉套
    119 張、包裝紙25袋、宅配通合約書1 份可資佐證。且如附
    表一所示之各商標圖樣，係分別由日商新力電腦娛樂股份有
    限公司、光榮股份有限公司享有商標權，指定使用於電腦軟
    體、錄有電腦程式之光碟等商品，且現皆仍於商標權期間內
    ，有商標註冊證多件在卷可按。而告訴人日商新力電腦娛樂
    股份有限公司所創作之電腦程式著作，亦有告訴人提出之美
    國著作權登記證書影本、認證書、遊戲光碟封面照片多幀、
    著作權證明文件等件在卷可按，依著作權法第四條但書及北
    美事務協調委員會與美國在臺協會著作權保護協定第一條關
    於「受保護人」之規定，該公司就該遊戲軟體在我國均享有
    著作權，應受我國著作權法之保護。再者，扣案如附表一所
    示部分之仿冒遊戲光碟片，其外包裝上均有未得商標權人同
    意，而於同一商品上印有相同於附表一所示之商標圖樣，足
    以與真品相混淆；而扣案如附表一所示部分之仿冒遊戲光碟
    片，經由遊戲主機之執行，在螢幕畫面上各會顯示相同於附
    表一所示之商標圖樣（各侵害之商標圖樣均詳如各附表所示
    ）等情，均據被告坦認在卷，並經告訴代理人查驗屬實，有
    其等提出之查驗紀錄鑑識結果附卷可考。本件事證已臻明確
    ，被告確有意圖銷售非法重製光碟、違反商標法販賣仿冒商
    標商品、販賣盜版遊戲光碟等犯行，洵堪認定。
二、按商標之使用係指為行銷之目的，將商標使用於商品或其包
    裝、容器、標帖、說明書價目表或其他類似物件上，而持有
    、陳列或散布，使用於同一商品或類似商品，若附加相同或
    近似於他人註冊商標圖樣於商品之包裝、容器、說明書、價
    目表上，應即受他人商標專用權效力所拘束，此為商標法第
    6條第1項所明定。又透過電磁作用，如以遊樂器、光碟機、
    電腦主機之操作為媒介，始於電視或電腦螢幕前出現商標圖
    樣者，其標示型態足資一般商品購買人認識其表彰商品之來
    源者，解釋上應認屬於商標法第6條第1項之所稱之其他類似
    物件之範疇。依上開證物顯示，如附表一所示部分之仿冒遊
    戲光碟片各相關侵害事實欄中，各有如附表二所示之商標圖
    樣，分別屬於新力公司及光榮公司之商標，此等商標非但經
    我國經濟部智慧財產局註冊登記，應受我國商標法之保護，
    且係業界及一般消費者等相關大眾所共知之商標，被告明知
    所販入及重製之遊戲光碟片係仿冒商標之商品，足以使人與
    真品發生混淆，而該等仿冒光碟片透過電視遊樂器或電腦主
    機之執行，在螢幕畫面上會出現上開公司所註冊之相同商標
    圖樣，且部分光碟片於外包裝上亦顯示他人同一商品之相同
    商標圖樣，被告仍予重製販賣，顯已侵害他人商標權，至為
    明灼。
三、核被告甲○○連續重製、販售侵害他人著作權及商標權之盜
    版遊戲光碟，所為係犯商標法第81條第1 款、同法第82條之
    罪、著作權法第91條第3 項意圖銷售而擅自以重製於光碟之
    方法侵害他人之著作財產權罪、同法第91條之1 第3 項明知
    係侵害著作財產權之光碟而散布罪。被告意圖散布而持有明
    知為侵害著作財產權之物之低度行為，應為明知係侵害著作
    財產權之重製物而散布之高度行為所吸收；被告先後多次違
    反商標法犯行及違反著作權法之犯行，均時間緊接，犯罪構
    成要件相同，顯各基於概括犯意反覆為之，均屬連續犯，應
    均依刑法第56條之規定以1 罪論，並依法加重其刑。又被告
    以1 販售行為而犯上開違反著作權法第91條之1 第3 項之散
    布重製光碟罪及販賣仿冒商標商品罪，同時侵害附表2所 示
    公司之商標權、著作權，為想像競合犯，應依刑法第55 條
    規定，從一較重之著作權法第91條之1 第3 項之罪論處；被
    告以1 重製行為而犯上開違反商標法第81條第1 款之罪與著
    作權法第91條第3 項之罪，同時侵害附表2 所示公司之商標
    權、著作權，為想像競合犯，應依刑法第55條規定，從一較
    重之著作權法第91條第3 項之罪論處。且被告擅自重製光碟
    後復販售予不特定之顧客牟利，應認著作權法第91條第3項
    以犯意圖銷售而擅自以重製於光碟之方法侵害他人之著作財
    產權罪與同法第91條之1 第3 項以犯明知係侵害著作財產權
    之光碟而散布罪二者間，有方法結果之牽連關係，依刑法牽
    連犯之規定，從一重論以著作權法第91條第3 項之罪。又被
    告違反商標法第81條第1 款之罪，業經檢察官於犯罪事實予
    以載明，已經檢察官起訴，且與前開有罪部分有想像競合犯
    之裁判上一罪關係，本院自得併予審理，附此敘明。爰審酌
    被告為圖一己私利，竟故意侵害他人創作，使告訴人之智慧
    財產權受有相當損害，且查扣之盜版光碟片數量非微，惟念
    被告並無前科，素行良好，犯罪後坦承犯行，態度頗佳，一
    時貪念而觸法等一切情狀，爰量處如主文所示之刑。末查被
    告前未曾受有期徒刑以上刑之宣告，有台灣高等法院被告全
    國前案紀錄表1 件在卷可憑，其因一時失慮，致罹刑章，犯
    後坦承犯行，深表悔意，一時貪念而觸法，尚非上游之製造
    銷售集團，經此偵審程序，並經科刑判決，應知惕勵而無再
    犯之虞，因認所宣告之刑以暫不執行為適當，爰併諭知緩刑
    5 年，以啟自新，併觀後效。
四、扣案之如附表一所示之盜版光碟共伍佰柒拾貳片、電腦壹組
    （含燒錄機貳台）、空白光碟肆佰貳拾柒片、郵局儲金簿壹
    本、宅配通代收貨價單參張、棉套壹佰壹拾玖張、包裝紙貳
    拾伍袋、宅配通合約書壹份，均係被告犯著作權法第91條第
    3 項之罪所用之物，經被告供承在卷，應依同法第98條之規
    定宣告沒收。另扣案之未經著作財產權人告訴之不知名遊戲
    光碟6 片，非屬供重製犯罪所用之物，均無庸於本案為沒收
    之諭知，併此指明。
據上論斷，應依刑事訴訟法第273 之1 第1 項、299 條第1 項前
段，商標法第82條、第81條第1 款，著作權法第91條第3 項、第
91條之1 第3 項、第98條，刑法第11條、第56條、第55條、第74
條第1 款，判決如主文。
本案經檢察官邱智宏到庭執行職務。
中　　華　　民　　國　　94　　年　　12　　月　　13　　日
            　　　刑事第七庭法  官  王俊雄
以上正本證明與原本無異。
如不服本判決應於送達後10日內，向本院提出上訴狀。
                            書記官  許秋莉
中　　華　　民　　國　　94　　年　　12　　月　　14　　日
附錄本案論罪科刑法條全文：
商標法第81條
未得商標權人或團體商標權人同意，有下列情形之一者，處三年
以下有期徒刑、拘役或科或併科新臺幣20萬元以下罰金：
一  於同一商品或服務，使用相同之註冊商標或團體商標者。
二  於類似之商品或服務，使用相同之註冊商標或團體商標，有致
    相關消費者混淆誤認之虞者。
三  於同一或類似之商品或服務，使用近似於其註冊商標或團體商
    標之商標，有致相關消費者混淆誤認之虞者。
商標法第82條
明知為前條商品而販賣、意圖販賣而陳列、輸出或輸入者，處一
年以下有期徒刑、拘役或科或併科新臺幣5 萬元以下罰金。
著作權法第91條
擅自以重製之方法侵害他人之著作財產權者，處 3 年以下有期徒
刑、拘役，或科或併科新臺幣 75 萬元以下罰金。
意圖銷售或出租而擅自以重製之方法侵害他人之著作財產權者，
處6 月以上五年以下有期徒刑，得併科新臺幣20萬元以上2 百萬
元以下罰金。
以重製於光碟之方法犯前項之罪者，處 6 月以上 5 年以下有期
徒刑，得併科新臺幣 50 萬元以上 5 百萬元以下罰金。
著作僅供個人參考或合理使用者，不構成著作權侵害。
著作權法第91條之1
擅自以移轉所有權之方法散布著作原件或其重製物而侵害他人之
著作財產權者，處3 年以下有期徒刑、拘役，或科或併科新臺幣
五十萬元以下罰金。
明知係侵害著作財產權之重製物而散布或意圖散布而公開陳列或
持有者，處3 年以下有期徒刑，得併科新臺幣7 萬元以上75萬元
以下罰金。
犯前項之罪，其重製物為光碟者，處 6 月以上 3 年以下有期徒
刑，得併科
新臺幣 20 萬元以上 2 百萬元以下罰金。但違反第 87 條第 4
款規定輸入之光碟，不在此限。
犯前二項之罪，經供出其物品來源，因而破獲者，得減輕其刑。
著作權法第98條
犯第 91 條至第 96 條之 1 之罪，供犯罪所用或因犯罪所得之物
，得沒收之。但犯第91條第3 項及第91條之1 第3 項之罪者，其
得沒收之物，不以屬於犯人者為限。
